臺中高等行政法院判決
　　　　　　　　　　　　　　　　九十四年度訴字第三六二號
　　　　　　　　　　　　　　　.
原　　　告　甲○○
　　　　　　乙○○
共　　　同
訴訟代理人　丁　○
被　　　告　臺中市稅捐稽徵處
代　表　人　丙○○
訴訟代理人　戊○○
上列當事人間因房屋稅事件，原告不服臺中市政府中華民國九十
四年五月四日府法訴字第○九四○○七七○四二號訴願決定，提
起行政訴訟。本院判決如下︰
　　主  文
原告之訴駁回。
訴訟費用由原告負擔。
　　事  實
甲、事實概要：緣原告所有坐落台中市○○區○○里○○路○段
    十一、十三、十五、十七、十九、二一、二三及二五號等八
    戶房屋，經被告核定民國九十三年房屋稅分別為新台幣（下
    同）四三、二九六元，三九、六三三元，二六、四二二元，
    一九、八一八元，一三、二一二元，一三、二一二元，五六
    、一一八元及四一、六○一元。原告不服，認被告所核定系
    爭八戶房屋之房屋現值過高，申經復查未獲變更，提起訴願
    遞遭駁回，遂提起本件行政訴訟。
乙、兩造聲明：
一、原告聲明求為判決：復查決定及訴願決定均撤銷。
二、被告聲明求為判決：原告之訴駁回。
丙、兩造之陳述：
壹、原告起訴意旨略以：
一、按依大法官會議釋字第二五七號解釋，稅捐稽徵機關為簡化
    稽徵作業手續而制定之類型化行政規則，如未增加人民之納
    稅義務者，即無違反課稅公平原則及租稅法定主義（稽徵經
    濟原則），反之，倘因此增加人民之納稅負擔，使人民繳納
    超過實質應納之稅額者，即屬違反實質課稅原則、課稅公平
    原則及租稅法定主義。依房屋稅條例第十條第一項之規定，
    主管稽徵機關固應依據不動產評價委員會評定之標準，核計
    房屋現值，惟此項規定係屬簡化房屋稅稽徵作業手續之類型
    化行政規則，揆諸前揭說明，即不得因此使人民繳納超過實
    質應納之稅額，倘納稅義務人得證明該房屋之實際現值較主
    管稽徵機關依據上開標準所核計之房屋現值為低並提出異議
    者，即應以該房屋之「實際現值」核計房屋稅條例第五條規
    定中之所謂「房屋現值」並據以課稅。本件被告依財政部訂
    頒之「簡化房屋標準價格及房屋現值作業之參考原則」，核
    計原告所有系爭八戶房屋之「房屋現值」共計九、五五七、
    三○○元，經換算後每坪約為一○、一三一元，惟系爭八戶
    房屋於九十一年三月間建築完成時之實際工程造價僅一千萬
    元，依財政部所定房屋每年折舊百分之十計算，則九十三年
    之現值應僅八百一十萬元，經換算後每坪約為八、五八六元
    ，此有原告提出之房屋承攬契約書、結構圖可稽，足以佐證
    系爭八戶房屋現值確實低於被告所核計者。是被告依其所核
    計之房屋現值據以核定本件房屋稅額，使原告繳交超過實質
    應納之稅額，顯已違反首揭實質課稅原則、課稅公平原則及
    租稅法定主義。
二、次按本件被告認系爭八戶房屋非屬「簡化評定房屋標準價格
    及房屋現值作業之參考原則」第十三點第二項所規範之簡陋
    房屋，而不得據以減成計算房屋單價，無非以該房屋為「鋼
    骨造」，並非「鋼鐵造」為其論據。惟依實質課稅原則，解
    釋稅法應不拘泥於法律外在形式，而須與時俱進地探究其實
    質經濟意義，且稅法上構成要件所適用之法律概念，亦須同
    時斟酌現時之經濟過程與意義。昔日鑒於台中縣豐原高級中
    學禮堂倒塌死傷慘重及九二一大地震，為建築物堅固安全起
    見，日後申請建築執照時，即使是簡陋房屋亦應以鋼骨為樑
    柱，是本件系爭房屋之使用執照（台中市政府九十一年中工
    建使字第○一九三號）所載房屋構造種類之所以為「鋼骨造
    」，乃係配合市政府之規定所致，實際上系爭房屋僅以幾條
    輕量Ｈ型鋼為支柱，其餘均為鐵皮屋之材料搭建，其於鋼骨
    造結構上所占之比例甚微，實不足以認定為鋼骨造。換言之
    ，肇因於時空變遷，現今使用執照上已無昔日所列舉之鋼鐵
    造房屋，自不得再以逾時之法令加以拘束，造成法令適用之
    困擾。本件系爭八戶房屋面積雖均超出二○○平方公尺，惟
    其確係以鐵皮浪板搭蓋屋頂，並無天花板，亦無以高價建材
    鋪設地板及牆壁，僅為粗糙之水泥地且無內牆，其主要支架
    亦以輕量Ｈ型鋼為支柱，非屬以鋼板、型鋼等鋼材組成且具
    有高強度之箱型斷面，或是具有耐震斜撐構造、施工需以重
    型塔式吊車加以施工、具有筏式基礎、壁板均為高級建材結
    構而成之鋼骨結構房屋。是被告就上開法令之解釋及適用，
    自不得拘泥於法律文字形式，而應依據社會事實以探究上開
    法令之實質經濟意義以適用之。是本件原告所有系爭八戶房
    屋應屬「鋼鐵造」無天花板、水泥地及內牆（尤其該同段二
    十五號房屋更無衛生設備）之簡陋房屋，應有簡化評定房屋
    標準價格及房屋現值作業之參考原則第十三點規定中按該房
    屋所應適用之標準單價之七成核計（該同段二十五號房屋應
    適用六成核計）之減成標準之適用。
三、再按「台中市簡化評定房屋標準價格及房屋現值作業要點」
    第八點固有房屋樓層高度在四公尺以上者應增加標準單價之
    規定，惟倘將之適用於系爭八戶房屋，實有違課稅公平及實
    質課稅原則。蓋以樓高二層樓、樓高七．八公尺，現況作辦
    公室、店舖、倉庫使用之房屋為例，其核定房屋現值標準單
    價係以第三類第二層單價即二、八五○元加成後之四、二○
    四元計算房屋現值，如此即相當於九或十層樓之單價，造成
    實際房屋二層樓高，標準單價卻高達九至十層樓高之標準單
    價計算，不但造成納稅人賦稅之負擔，且與使用執照樓層高
    度不符。故系爭房屋樓層為二層，超過四公尺即按超出部分
    每十公分為一單位，增加標準單價百分之一．二五，標準單
    價似乎偏高。且本件屬簡易倉庫工廠，樑柱為Ｈ、Ｃ型鋼組
    合，其餘支架為一般鋼筋材料，外牆係烤漆鋼板，供倉庫使
    用，並非一般住商或辦公大樓，卻一律適用同一標準，以超
    過四公尺即按超出部分每十公分為一單位，增加標準單價百
    分之一．二五，顯不合理。是本件系爭八戶房屋超高部分，
    理應以次高樓單價計算，即超高三．八公尺（七．八公尺減
    去四公尺）部分以次高標準單價二、九五○元核算房屋現值
    ，方屬合理。
四、末按「台中市簡化評定房屋標準價格及房屋現值作業要點」
    修正案，已於九十四年六月廿九日以府稅財字第○九四○一
    一四○四八號函公告，並於同年七月一日生效。其中修正第
    六點關於「制定超高樓層標準單價」、修正第十三點關於「
    簡陋房屋減成項目中無天花板之規定應增列鋼骨造房屋之適
    用」及修正第四點第七款關於「鋼鐵（架）造之定義包含輕
    型鋼架造（含鋼鐵造及鋼骨造），其種類有二：（1）以Ｃ
    型鋼、角鋼及圓鋼條組之桁架式架構，牆壁及屋頂為鋼浪版
    或石綿瓦。（2）以Ｈ型鋼為樑柱，牆壁及屋頂為浪版或石
    綿瓦。」均有利於原告。按房屋稅為稅法之一種，應有稅捐
    稽徵法第一條之一規定之適用，故本案應比照適用九十四年
    台中市房屋標準單價表中，所增列「以Ｈ型鋼為樑柱、牆壁
    及屋頂為鋼浪版或石綿瓦」之單價一、三○○元為依據，重
    新核計房屋現值，並依簡陋房屋減成項目中無天花板之規定
    予以減成核計。
貳、被告答辯意旨略以：
一、按「台中市簡化評定房屋標準價格及房屋現值作業要點」係
    依據房屋稅條例第二條、第三條及第十一條第一項規定，並
    以財政部訂定之「簡化評定房屋標準價格及房屋現值參考原
    則」為藍本作內文上修正後，經台中市政府訂頒生效。被告
    爰以為台中市各建物標準價格及現值之評量，並未違背租稅
    法定主義之精神。
二、按稽徵機關適用房屋標準單價表核計房屋現值時自應以建築
    管理機關核發之使用執照所載之資料為準，未領用使用執照
    者，始依建造執照，再無建照執照者，方以現場勘定調查之
    資料為準，於首揭作業要點第四點規定甚明。此乃因使用執
    照係經由專業人士申請，並由建築主管機關之認定始為核發
    ，為最具公信力之認證，是系爭房屋既領有使用執照，被告
    自無再依其他方式衡酌其構造及用途別等原始要素，另為異
    於專司建築管理單位之判認。再者，鋼骨構造之所以不同於
    鋼鐵建造，除堅固性與安全性均較完足外，亦為房屋價值不
    同之表徵，是原告倘認系爭房屋未有如使用執照所載鋼骨造
    之價值，自應於發照時向主管機關主張之，而非於核課房屋
    稅時始一再爭執其構造非屬鋼骨造。至不動產評價委員會不
    以房屋造價評定房屋標準價格，或係著眼於課稅之房屋數量
    龐大，且每棟房屋施工繁簡不一等情，乃滋生應將課稅價格
    標準化之構思，並以房屋稅條例第十條第一項「主管稽徵機
    關應依據不動產評價委員會評定之標準，核計房屋現值。」
    明定之。此參諸改制前行政法院五十八年判字第三四五號及
    六十年判字第八一○號判例意旨可明。是被告以系爭房屋使
    用執照所載之構造別、用途別及層數適用本市房屋標準單價
    表所訂單價核計房屋現值，核無不當。
三、次按「台中市房屋標準單價表」乃依房屋稅條例第十一條第
    一項第一款規定所定，台中市不動產評價委員會除區分建造
    材料之種類外，復依「台中市房屋用途分類表」按用途別分
    類為四大類，其中並含為數甚多、用途相近之細類，末以總
    樓層數之不同，尚有區分。其鉅細靡遺已兼顧不同造屋用料
    、房屋用途、樓層高度等足以彰顯房屋價值之項次，所定標
    準單價應許為不同訂定之公平性，業經台中市政府九十年十
    二月廿七日九○府稅財字第一八二八○五號公告在案，符合
    法定程序，被告以為核計房屋現值之準據，自與課稅公平、
    實質課稅等原則無違，未有再事衡酌或派員勘查，另依他項
    標準為房屋現值核計等裁量之餘地。況縱派員至現場勘查，
    系爭房屋之樑柱採Ｈ、Ｃ型鋼組合，為原告所自陳，其構造
    別仍將依上揭作業要點第四項第一款「鋼骨造：建築物之樑
    柱架構以各種型鋼組合而成，以支承垂直及水平載重。」認
    定為「鋼骨造」。至系爭除二十五號房屋外，餘七戶房屋是
    否符合台中市簡化評定房屋標準價格及房屋現值作業要點第
    十三點所規定之簡陋房屋，而按適用之標準單價之七成核計
    ，經現場勘查結果，十一號房屋主建物部分、十三號、十五
    號、十七號、十九號、二一號、二三號房屋雖為水泥地、無
    內牆者，然均配置衛生設備，且一樓雖無天花板，而二樓辦
    公室部分有天花板，至二五號房屋雖如前述，計有簡陋房屋
    之要件三項，然天花板部分亦屬如此，是對照前揭作業要點
    第十三點第二項「無天花板限於鋼鐵造、木、石、磚造及土
    、竹造之房屋始有適用」之規定，則本案房屋構造種類既為
    鋼骨造，自不得就天花板之有無認屬係構成簡陋房屋之一項
    並進而適用減成標準予以課徵。至前開減成規定，除鋼骨造
    者不適用外，鋼筋混凝土及加強磚造等構造亦不在適用之列
    ，依此可知，該規定係有意排除此等構造別之適用。其考量
    ，或係基於此等構造之房屋其建造技術較為優異，結構較為
    堅實，天花板之有無，非足以成為影響該等房屋是否得依此
    要點評定為簡陋房屋之要件。
四、房屋總層數越多層者，基於地基及結構上之須更堅固，其顯
    現之價值當更不菲，評定之標準單價自亦高於總層數較少者
    。同理，房屋高度倘高於一般標準者，除支撐之結構須加強
    外，其四周建造面積之增加，亦必帶動材料及人工成本之增
    加，是乃有超過標準高度三公尺，在一公尺範圍內不加價，
    而就超過四公尺部分始予加價之相當從寬之規定。至房屋總
    樓層數與房屋之高度係不同之概念，顯不能混為一談，以房
    屋總樓層數十層而言，除每層均有樓地板面積致總樓地板面
    積遠超過系爭房屋外，因而需課徵之房屋稅，基於與樓地板
    面積密不可分，以此方式核計加總之稅負，遠非原告所有該
    房屋，因高度較高致增加之標準單價所可企及。以坐落總層
    數十層其中第二層之房屋為例，倘樓高為三公尺，用途為第
    三類，其標準單價係四、三○○元，以此觀之，倘不就超出
    標準之樓層高度加價，是否滋生房屋高度僅三公尺者之單價
    卻較總層數一層高度七．八公尺之標準單價二、七五○元為
    高之不合理情事？再者倘將系爭房屋總層數一層，樓高七．
    八公尺，以樓板區隔為二層，雖樓高變更為每層三．九公尺
    而無須加價，然以此方式所計算原告須負擔之房屋稅為二四
    、六三三元，相較於原核定之稅額一八、一六八元將更為不
    利，當非原告所樂見。
五、按依房屋稅條例第一條、第十條第一項及第十一條規定，台
    中市房屋標準價格前次評定年度為九十一年，不動產評價委
    員會遂於九十四年六月廿二日召開會議除決議台中市房屋標
    準價格攸關之「台中市房屋標準單價表」、「台中市房屋用
    途分類表」、「台中市房屋用途相近歸類表」、「台中市各
    類房屋暨附屬設備與特殊構造物折舊標準」及「台中市○○
    地段等級率標準表」外，並決議修正「台中市簡化評定標準
    價格及房屋現值作業要點」，從而該修正案於九十四年六月
    廿九日以府稅財字第○九四○一一四○四八號函公告，並於
    同年七月一日生效，即應自徵收九十五年房屋稅之年度起執
    為計算稅額課徵房屋稅之準據。本件系爭九十三年房屋稅，
    課稅所屬期間為九十二年七月一日至九十三年六月卅日，期
    間內房屋標準單價等之核認均應以不動產評價委員會於九十
    一年評定者為依歸，始不生同一徵收年度竟適用不同之評定
    標準致明顯違反平等原則，及因差別待遇造成課稅不公情事
    。況稽徵機關核計房屋現值，應依據不動產評價委員會評定
    之標準為之。此為房屋稅條例第十條第一項所規定，即屬法
    律明定事項，與稅捐稽徵法第一條之一規定截然不同，即無
    該條但書之適用。基於法律不溯既往乃行政之執法原則，旨
    在維持法律關係之穩定及法律制度之尊嚴，倘本稅核課之案
    件，皆因訴訟程序尚在進行中，即得據以適用新修正之有利
    規定，不啻鼓勵人民興訟，復運用訴訟進行期間，尋求立法
    途徑之利己運作，此將嚴重影響課稅公平，亦損及法之安定
    性。再者，財政部八十五年十月九日台財稅第八五一九一九
    四六五號函明釋：「八十五年七月卅日總統令公布增定稅捐
    稽徵法第四十八條之三：『納稅義務人有違反本法或稅法之
    規定，適用裁處時之法律。但裁處前之法律有利於納稅義務
    人者，適用最有利於納稅義務人之法律。揆其立法意旨，應
    僅適用於違章裁處罰鍰之案件，至於課徵本稅部分尚無該法
    條之適用。』」此對照本案情節，亦足認系爭九十三年房屋
    稅，確無溯及適用前開修訂後作業要點之餘地。
    理  由
一、按「主管稽徵機關應依據不動產評價委員會評定之標準，核
    計房屋現值。依前項規定核計之房屋現值，主管稽徵機關應
    通知納稅義務人。納稅義務人如有異議，得於接到通知書之
    日起三十日內，檢附證件，申請重行核計。」、「房屋標準
    價格，由不動產評價委員會依據下列事項分別評定，並由直
    轄市、縣（市）政府公告之﹕一按各種建照材料所建房屋，
    區分種類及等級。二各類房屋之耐用年數及折舊標準。三按
    房屋所處街道村里之商業交通情形及房屋之供求概況，並比
    較各該不同地段之房屋買賣價格減除地價部分，訂定標準。
    前項房屋標準價格，每三年重行評定一次，並應依其耐用年
    數予以折舊，按年遞減其價格。」分別為房屋稅條例第十條
    及第十一條所明定。復按「房屋現值之核計，以『臺中市房
    屋標準單價表』、『臺中市各類房屋暨附屬設備與特殊構造
    物折舊標準』、『臺中市○○地段等級率標準表』、『臺中
    市特殊構造物現值評價方式』、『臺中市電梯設備工程費概
　　算表』、『臺中市無電梯設備之五層以下分層所有樓房價值
    分擔標準表』及本要點規定為準據。」、「房屋樓層之高度
    在四公尺以上者，其超出部分，以每十公分為一單位，增加
    標準單價百分之一．二五，．．．」、「房屋具有下列情形
    達三項者，為簡陋房屋，按該房屋所應適用之標準單價之七
    成核計，具有四項者按六成核計，具有五項者按五成核計，
    具有六項者按四成核計，具有七項者按三成核計：(一)高度未
    達二‧五公尺。(二)無天花板（鋼鐵造、木、石、磚造及土、
    竹造之房屋適用）。(三)地板為泥土、石灰三合土或水泥地。
    (四)無窗戶或窗戶為水泥框窗。(五)無衛生設備。(六)無內牆或內
    牆為粗造紅磚面（內牆面積超過全部面積二分之一者，視為
    有內牆）。(七)無牆壁。」行為時（九十三年六月十一日發布
    ）臺中市簡化評定房屋標準價格及房屋現值作業要點第二點
    、第四點、第八點及第十三點亦分別定有明文。另按「房屋
    稅係依房屋現值及規定稅率課徵之，而房屋現值由主管稽徵
    機關依據納稅義務人之申報並參照不動產評價委員會評定之
    標準核計，不以房屋之實際造價為準。」亦經改制前行政法
    院六一年判字第三一九號著有判例。
二、本件原告所有事實欄所示系爭八戶房屋，經被告核定九十三
    年房屋稅分別為四三、二九六元，三九、六三三元，二六、
    四二二元，一九、八一八元，一三、二一二元，一三、二一
    二元，五六、一一八元及四一，六○一元。原告以被告所核
　　定系爭八戶房屋之房屋現值過高，申請復查未獲變更，循序
　　提起本件行政訴訟。
三、原告訴稱：(一)系爭八戶房屋僅為簡易倉庫工廠，樑柱為Ｈ、
    Ｃ型鋼組合，其餘支架為一般鋼筋材料，外牆係烤漆鋼板，
    供倉庫使用，並非一般住商或辦公大樓，應屬「鋼鐵造」無
    天花板、水泥地及內牆（尤其該同段二十五號房屋更無衛生
    設備）之簡陋房屋，應有簡化評定房屋標準價格及房屋現值
    作業之參考原則第十三點規定中按該房屋所應適用之標準單
    價之七成核計（該同段二十五號房屋應適用六成核計）之減
    成標準之適用。(二)被告一律適用同一標準，對系爭八戶房屋
    超高部分，以超過四公尺即按超出部分每十公分為一單位，
    增加標準單價百分之一．二五，顯不合理，應以次高樓單價
    計算，即超高三．八公尺（七．八公尺減去四公尺）部分以
    次高標準單價二、九五○元核算房屋現值，方屬合理。(三)被
    告依財政部訂頒之「簡化房屋標準價格及房屋現值作業之參
    考原則」，核計原告所有系爭八戶房屋之「房屋現值」共計
    九，五五七，三○○元，經換算後每坪約為一○、一三一元
    ，惟系爭八戶房屋於九十一年三月間建築完成時之實際工程
    造價僅一千萬元，依財政部所定房屋每年折舊百分之十計算
    ，則九十三年之現值應僅八百一十萬元，經換算後每坪約為
    八、五八六元，被告依其所核計之房屋現值據以核定本件房
    屋稅額，使原告繳交超過實質應納之稅額，有違依大法官會
    議釋字第二五七號解釋揭示之實質課稅原則、課稅公平原則
    及租稅法定主義。(四)「台中市簡化評定房屋標準價格及房屋
    現值作業要點」修正案，已於九十四年六月廿九日以府稅財
    字第○九四○一一四○四八號函公告，並於同年七月一日生
    效。按房屋稅為稅法之一種，應有稅捐稽徵法第一條之一規
    定之適用，故本案應比照適用九十四年台中市房屋標準單價
    表中，所增列「以Ｈ型鋼為樑柱、牆壁及屋頂為鋼浪版或石
    綿瓦」之單價一、三○○元為依據，重新核計房屋現值，並
    依簡陋房屋減成項目中無天花板之規定予以減成核計。
四、經查，台中市房屋標準單價表及臺中市房屋用途分類表，均
    係依首揭房屋稅條例第十一條規定，由臺中市不動產評價委
    員會依據各種建造材料所建房屋，區分種類及等級等，依各
    類建物之構造、用途別及總層數而定期評定，系爭年度之上
    開標準單價表、用途分類表並經臺中市政府九十年十二月二
    十七日九十府稅財字第一八二八○五號公告在案（原處分卷
　　第四十六至四十七頁）。另行為時「台中市簡化評定房屋標
　　準價格及房屋現值作業要點」係依據房屋稅條例第二條、第
    三條及第十一條第一項規定訂定，並經台中市政府以府授稅
　　財字第○九三○○九一二○六號令公布（於九十四年六月廿
　　九日修訂，同年七月一日生效）。按不動產評價委員會依房
　　屋稅條例第九條規定，係由主管人員、建築技術專門人員並
    民意機關及有關人民團體之代表所組成。房屋稅條例授權不
    動產評價委員會，對於房屋之標準單價等技術性、細節性事
    項加以評定，為簡化房屋稅稽徵作業所必要，並兼顧客觀及
    公平之要求，是台中市不動產評價委員會上開評定標準及訂
　　定要點，核與稅捐法定主義、實質課稅原則、比例原則、實
　　質平等原則尚無違背。
五、次按房屋標準單價係依首揭房屋稅條例第十條規定，由台中
    市不動產評價委員會按各類建物之構造及用途別定有台中市
    房屋標準單價。然已領有使用執照或建照執照之房屋，其構
    造、用途之認定應依建築管理機關所核發之使用執照所載之
    資料為準，此乃建築物取得使用執照多係經由承造人及監造
    人等多位建築專業人士或機構提出申請，並經建築管理機關
    就其實際建造成果及申請書之記載同一認定始為核發，是其
    建築物使用執照對於建築物構造之記載應可認定為真實，亦
    即行為時「台中市簡化評定房屋標準價格及房屋現值作業要
    點」第四點規定適用「台中市房屋標準單價表」核算房屋現
    值時，應以建築管理機關核發之使用執照所載建築物構造及
    用途別作為房屋現值計算基礎之理。本件原告如認系爭八戶
    房屋不具鋼骨造之房屋結構標準者，自應向建築主管機關提
    出更正使用執照所載內容，至於台中市不動產評價委員會不
    以房屋造價評定房屋標準價格，係以房屋造價為單價依據者
    將因每棟房屋施工情形之繁簡，以及造價所反映之建照至何
    程度不同，難求齊一之認定，況造價資料有無隱瞞部分工程
    之給付而不實，或每一造價所代表之建照、完成之程度是否
    均相同，除進行審查、比對，涉及營建專業技術之具備，逐
    案審查，造成稽徵成本劇增外，亦常產生標準不一等不公平
    現象之考量。再者，系爭八戶房屋係以Ｈ型鋼為樑柱構建而
    成，為原告所自承，並有該等房屋工程結構立面圖上所載材
    料強度為混泥土、鋼筋、鋼骨等，且建築事務之主管機關台
    中市政府工務局核發之使用執照，亦載明系爭建築物之構造
    種類屬鋼骨造，有上開結構立面圖及使用執照在卷可稽。又
    參照改制前行政法院六十年度判字第三一九號判例意旨，並
    不以房屋之實際造價資為計算房屋稅之標準，是原告提出之
    房屋承攬契約書等縱然其造價較被告核定房屋價值為低屬實
    ，自不能據以證明系爭八戶房屋依台中市房屋標準單價表所
    評定之現值有何違誤。而該房屋標準價格係由不動產評價委
    員會評定並公告在案，被告僅得據以核計房屋現值，並無衡
    酌變更等裁量餘地，被告依系爭八戶房屋之使用執照上所載
    鋼骨造為系爭房屋稅之核稅標準核課稅捐，自屬有據。
六、再按房屋總樓層數與房屋之高度係不同之概念，前者涉及樓
    地板面積之增加，且房屋標準單價之認定係以總樓層數認定
    其單價，同一大樓之各層房屋所適用之標準單價均同一，僅
    因房屋高度、附加建材等而有加減。又房屋高度高於一般標
    準者，其支撐之結構須相對加強，是建屋成本亦相對增加。
    行為時台中市簡化評定房屋標準價格及房屋現值作業要點第
    第八點第一項規定，房屋樓層之高度在四公尺以上者，其超
    出部分，以每十公分為一單位，增加標準單價百分之一．二
    五，因通常房屋每層高度為三公尺，此規定超出一公尺內不
    加價，縱使房屋樓層高度為八公尺，則超出四公尺部分，每
    十公分為一單位，而有四十單位，乘以百分之一．二五，亦
    僅加價五成，如房屋有二層樓，每層樓高僅三公尺，則仍須
    計算二次樓板面積，是該規定對房屋樓層超高部分，已屬從
    寬認定。是原告主張系爭八戶房屋，超高三．八公尺（七．
    八公尺減去四公尺）部分，以次高樓單價計算，依上開說明
    ，系爭房屋超出四公尺部分須另計一層樓板面積，反而不利
    原告，被告對於系爭房屋二層樓樓高七．八公尺部分，依上
    開要點，以第二層單價即每平方公尺二、八五○元加成後之
    四、二○四元計算房屋現值，自屬允當。
七、另按「課稅事實發生時之法律或事實狀態乃判斷核課處分合
    法性之基準，課稅事實發生後至原處分或復查決定作成之前
    ，法律或事實有所改變亦不影響處分或決定之合法性」此為
    稅法適用之基本原則。又課徵稅捐有關之法律規定或稅額之
    計算等，雖於行為後法律經修正，仍應適用行為時法律。行
    為時「台中市簡化評定房屋標準價格及房屋現值作業要點」
    係依據房屋稅條例第二條、第三條及第十一條第一項規定訂
    定。又稽徵機關核計房屋現值，應依據不動產評價委員會評
    定之標準為之，為房屋稅條例第十條第一項所規定，本件系
    爭八戶房屋之九十三年房屋稅，課稅期間為九十二年七月一
    日至九十三年六月卅日，此期間內房屋標準單價等之認定，
    自應以不動產評價委員會於九十一年評定者為依據，此與稅
    捐稽徵法第一條之一所規定財政部依本法或稅法所發布之解
    釋函令要件並不相同。再者，財政部八十五年十月九日台財
    稅第八五一九一九四六五號函明釋：「八十五年七月卅日總
    統令公布增定稅捐稽徵法第四十八條之三：『納稅義務人有
    違反本法或稅法之規定，適用裁處時之法律。但裁處前之法
    律有利於納稅義務人者，適用最有利於納稅義務人之法律。
    揆其立法意旨，應僅適用於違章裁處罰鍰之案件，至於課徵
    本稅部分尚無該法條之適用。』」是原告主張本件系爭房屋
    稅，因「台中市簡化評定房屋標準價格及房屋現值作業要點
    」於九十四年七月一日修正生效，依稅捐稽徵法第一條之一
    規定，應適用此修正後有利原告之規定，自屬無據。
八、綜上所陳，系爭八戶房屋均為鋼骨造，有如上述，均為無天
    花板、水泥地、無內牆，另同段二十五號房屋亦無衛生設備
    ，此為兩造所不爭，惟該等房屋雖無天花板，因屬鋼骨造結
    構，並非屬行為時上開作業要點第十三點(二)簡陋房屋項目，
    是系爭八戶房屋除了同段二十五號外，僅有該點規定之簡陋
    房屋二項，未達三項，不得減成標準核計房屋現值，至同段
    二十五號房屋因無衛生設備，符合三項要件之規定，被告改
    按該房屋所應適用之標準單價之七成核計房屋現值，並核課
    事實欄所示之房屋稅，原處分（復查決定）並無違誤；訴願
    決定予以維持，亦無不合。原告訴請均予撤銷，為無理由，
    應予駁回。本件事證已臻明確，兩造其餘陳述及舉證，不影
    響於本件之判斷，爰不一一論列，併予敘明。
據上論結，本件原告之訴為無理由，依行政訴訟法第一百九十五
條第一項後段、第一百零四條，民事訴訟法第八十五條第一項前
段，判決如主文。
中　　華　　民　　國　　94　　年　　8　　 月　　31　　日
                第三庭審判長法  官　沈　應　南
                            法  官　林　秋　華
                            法  官　許　武　峰
以上正本證明與原本無異。
如不服本判決，應於判決送達後20日內向本院提出上訴書狀，其
未表明上訴理由者，應於提起上訴後20日內向本院提出上訴理由
書（須依對造人數附具繕本）；如於本判決宣示或公告後送達前
提起上訴者，應於判決送達後20日內補提上訴理由書（須附繕本
）。未表明上訴理由者，逕以裁定駁回。
提起上訴應預繳送達用雙掛號郵票390元（34元及5元郵票各10份
)。
中　　華　　民　　國　　94　　年   　9　  月　 　7    日
　　　　　　　　　　　      書記官　陳  鼎  鈞
